【裁判字號】    98,易,175
【裁判日期】    980430
【裁判案由】    竊佔等
【裁判全文】
臺灣嘉義地方法院刑事判決               98年度易字第175號
公  訴  人  臺灣嘉義地方法院檢察署檢察官
被      告  甲○○
上列被告因竊佔等案件，經檢察官聲請以簡易判決處刑（97年度
偵字第4104號），本院認不宜逕以簡易判決處刑，改依通常程序
審理，並判決如下：
    主  文
甲○○共同犯竊佔罪，處有期徒刑參月，如易科罰金，以新臺幣
壹仟元折算壹日。
    犯 罪 事 實
一、甲○○與吳張淑惠（另經檢察官為不起訴處分）為夫妻關係
    ，甲○○係址設嘉義縣水上鄉三界村三界埔685號之嘉修企
    業行之實際負責人，吳張淑惠則為該企業行之名義負責人。
    甲○○及吳張淑惠均明知渠等僅向林次郎承租嘉義縣水上鄉
    ○○段727號地號土地，以堆置營建工程剩餘土石方、停置
    相關工程機械及搭建鐵皮屋，供渠等經營之嘉修企業行利用
    ，因土地不敷使用，竟共同意圖為渠等不法之利益，於96年
    7月間某日（公訴人贅載94年間某日），未經鄰近上開727地
    號之同地段728、731、741地號土地所有人梁榛（731號土
    地業於97年2月25日移轉登記為黃金盛所有）及同地段740
    地號土地管領人財政部國有財產局臺灣南區辦事處之同意，
    擅自佔用上開728地號土地面積0.012655公頃、731地號土地
    面積0.037667公頃、741地號土地面積0.050450公頃、740地
    號土地面積0.053334公頃。嗣因法務部調查局嘉義縣調查站
    會同嘉義縣政府地政處、水利處、農業處等單位會勘前開土
    地之使用情形時，而查悉上情。
二、案經法務部調查局嘉義縣調查站移送臺灣嘉義地方法院檢察
    署檢察官偵查起訴。
    理  由
壹、證據能力部分：
一、按被告以外之人於審判外之言詞或書面陳述，除法律有規定
    者外，不得作為證據；又被告以外之人於審判外之陳述，雖
    不符合同法第159條之1至第159條之4之規定，但經當事人於
    審判程序同意作為證據，法院審酌該言詞陳述或書面陳述作
    成時之情況，認為適當者，亦得為證據。當事人、代理人或
    辯護人於法院調查證據時，知有第159條第1項不得為證據之
    情形，而未於言詞辯論終結前聲明異議者，視為有前項之同
    意，刑事訴訟法第159條第1項及第159條之5分別定有明文。
    查本案下列所引之供述證據，雖屬傳聞證據，惟當事人於本
    院審判期日中無意見不予爭執，且迄至言詞辯論終結前亦未
    聲明異議，本院審酌上開證據資料製作時之情況，尚無違法
    不當及證明力明顯過低之瑕疵，亦認為以之作為證據應屬適
    當，故依前開規定，逕依刑事訴訟法第159條之5規定，認前
    揭證據資料均有證據能力。
貳、實體部分：
一、上揭犯罪事實，業據被告甲○○迭於調查站、偵查及本院審
    理時坦承不諱，核與證人吳張淑惠、梁榛、林次郎、黃金
    盛、廖哲儀等人於調查站及偵查中之證詞（偵查卷第4至6頁
    ；第16至17頁；第10至11頁；第12至13頁；第85至88頁；交
    查卷第6至9頁）相符，復有財政部國有財產局臺灣南區辦事
    處嘉義分處97年3月26日臺財產南嘉三字第0970001966號函
    （見偵查卷第20頁）、土地建物查詢資料、臺灣省嘉義縣土
    地登記簿、地籍圖查詢資料（見偵查卷第21至34頁）、法務
    部調查局嘉義縣調查站會勘紀錄（見偵查卷第56至69頁）、
    土地租賃契約書（見偵查卷第90頁）、買賣合約書（見偵查
    卷第91頁）、履勘現場筆錄及現場照片6張（見交查卷第10
    至13頁）郵局存證信函（見交查卷第14、15頁）、嘉義縣水
    上地政事務所97年10月8日嘉上地測字第0970006367號函附
    複丈成果圖（見交查卷第17至21頁）、土地登記公務用謄本
    （第22至27頁）在卷可稽，事證明確，被告犯行堪予認定。
二、核被告所為，係犯刑法第320條第2項之竊佔罪，應依同條第
    1項處斷。被告與吳張淑惠就上開犯行，有犯意聯絡及行為
    分擔，均為共同正犯。又被告以1行為竊佔梁榛、財政部
    國有財產局臺灣南區辦事處嘉義分處所管領之土地，觸犯數
    罪名，應從一重之竊佔罪論處。爰審酌被告占用前揭土地之
    面積、位置，所有人所受之損害，被告業與被害人梁榛達
    成民事上之和解（見交查卷第16頁），及其犯後坦承犯行之
    態度，及犯罪動機、手段等一切情狀量處如主文所示之刑，
    並諭知易科罰金之折算標準。
三、不另為無罪諭知部分：
（一）公訴意旨另以被告甲○○及其妻吳張淑惠（另經本院判處
      有期徒刑2月確定）均明知向林次郎承租之嘉義縣水上鄉
      ○○段727號地號土地，在業經公告實施之區域計畫中係
      非都市土地，且於嘉義縣政府所編之非都市土地分區使用
      計畫中，編定使用種類係屬一般農業區農牧用地，竟自92
      年間某日起，違反編定使用種類之管制，在上開土地上堆
      置營建工程剩餘土石方及停置相關工程機械，並搭建鐵皮
      屋，供其2人獨資經營之嘉修企業行利用，並明知同地段
      728、731、741地號土地係梁榛所有、同地段740地號土
      地係財政部國有財產局臺灣南區辦事處（下稱國有財產局
      ）所管理之國有土地，在業經公告實施之區域計畫中係非
      都市土地，且於嘉義縣政府所編之非都市土地分區使用計
      畫中，編定使用種類係屬一般農業區農牧用地及水利用地
      ，竟自96年7月間某日起，擅自竊佔上開土地，違反編定
      使用種類之管制，在上開土地上堆置機具、土石及經營砂
      石碎解買賣營利之使用，供其2人獨資經營之嘉修企業行
      利用，佔用面積合計約為0.154106公頃。嗣經嘉義縣政府
      於96年9月17日以府地用字第0960131427號函，令其2人於
      同年10月31日前恢復至農牧用地之使用目的及功能。詎甲
      ○○及吳張淑惠仍不依期限恢復至農牧用地之使用目的及
      功能，經嘉義縣政府農業局、嘉義縣政府水利局、嘉義縣
      環境保護局、嘉義縣水上鄉公所等機關會同於同年12月5
      日，前往現場勘查發現該處仍堆置營建工程剩餘土石方及
      停置相關工程機械而查獲，因認被告涉犯區域計畫法第22
      條之罪嫌。
（二）按犯罪事實應依證據認定之，無證據不得認定犯罪事實；
      又不能證明被告犯罪，應諭知無罪之判決，刑事訴訟法第
      154條第2項、第301條第1項前段分別定有明文。又按「違
      反第十五條第一項之管制使用土地者，由該管直轄巿、縣
     （巿）政府處新台幣六萬元以上三十萬元以下罰鍰，並得
      限期令其變更使用、停止使用或拆除其地上物恢復原狀。
      」、「違反前條規定不依限變更土地使用或拆除建築物恢
      復土地原狀者，除依行政執行法辦理外，並得處6個月以
      下有期徒刑、拘役、或科三千元以下罰金。」區域計畫法
      第21條、第22條定有明文，是區域計畫法第22條之刑事處
      罰即須以行為人違背直轄市或縣（市）政府之行政機關命
      限期恢復土地原狀之行政處分為前提，苟未對行為人為該
      行政處分，即不能認為與區域計畫法第22條所定之犯罪構
      成要件相合。查本件嘉義縣政府通知進行實地確認違規事
      實、實地現場會勘及命限期恢復土地原狀等行為處分之行
      為人均係吳張淑惠，且均向吳張淑惠送達，有卷附嘉義縣
      政府96年6月20日府地用字第0960084186號函、嘉義縣政
      府處理違反區域計畫法非都市土地使用管制會勘紀錄、嘉
      義縣政府96年8月20日府地用字第0960117784號函、嘉義
      縣政府96年9月17日府地用字第131427號函、裁處書、嘉
      義縣政府送達證書3份可稽（見偵查卷第35至52頁），被
      告甲○○並非上開行政處分之受處分人，是本件既無嘉義
      縣政府對被告命限期恢復土地原狀之行政處分存在，即不
      能認為與區域計畫法第22條所定之犯罪構成要件相合。又
      查無其他積極證據足認被告確有公訴人上開所指違反區域
      計畫法之犯行，原應為無罪之諭知，惟公訴人認被告此部
      分犯行與上揭論罪部分有裁判上一罪關係，爰不另為無罪
      之諭知。
據上論斷，應依刑事訴訟法第299條第1項前段、第452條，刑法
第28條、第320條第2項、第1項、第41條第1項前段，刑法施行法
第1條之1第1項、第2項前段，判決如主文。
本案經檢察官陳則銘到庭執行職務。
中    華    民    國    98    年    4     月    30    日
               刑事第三庭   法  官  劉瓊雯
以上正本證明與原本無異。
如不服本判決應於收受判決後10日內向本院提出上訴書狀，並應
敘述具體理由；其未敘述上訴理由者，應於上訴期間屆滿後20日
內向本院補提理由書（均須按他造當事人之人數附繕本）「切勿
逕送上級法院」。告訴人或被害人如對於本判決不服者，應具備
理由請求檢察官上訴，其上訴期間之計算係以檢察官收受判決正
本之日期為準。
中    華    民    國    98    年    4     月    30    日
                            書記官  劉美娟
附錄法條：
中華民國刑法第320條
（普通竊盜罪、竊佔罪）
意圖為自己或第三人不法之所有，而竊取他人之動產者，為竊盜
罪，處5年以下有期徒刑、拘役或5百元以下罰金。
意圖為自己或第三人不法之利益，而竊佔他人之不動產者，依前
項之規定處斷。
前二項之未遂犯罰之。


司法院資訊處製作；財團法人民間司法改革基金會備份。
